臺灣臺中地方法院刑事判決
110年度易字第2142號
公  訴  人  臺灣臺中地方檢察署檢察官
被      告  林楷立



            許家瑜



上列被告因過失傷害案件，經檢察官提起公訴（110年度偵字第2
9254號），本院判決如下：
    主    文
許家瑜犯過失傷害罪，處拘役參拾日，如易科罰金，以新臺幣壹
仟元折算壹日。
林楷立無罪。
    犯罪事實
一、許家瑜與林楷立（被訴過失傷害部分無罪，理由詳後述）共
    同飼養黑色、棕色犬隻各1隻，為動物保護法所規範之飼主
    。許家瑜於民國110年5月2日晚上7時37分，與林楷立一同帶
    著上揭2犬，由許家瑜負責以牽繩牽引黑色犬隻，林楷立則
    負責以牽繩牽引棕色犬隻，在臺中市○○區○○路000號之台中
    港區運動公園（下稱港區運動公園）內遛狗。許家瑜原應注
    意飼主應防止其所飼養動物無故侵害他人之身體，而依當時
    之情形，並無不能注意之情事，竟疏未注意，雖拉緊牽繩，
    仍任由該黑色犬隻朝前奔跑，適林○瑤（102年5月生，真實
    姓名及年籍均詳卷）騎乘自行車自港區運動公園場館外下坡
    處朝場館大門方向行駛，亦疏未注意慢車行駛時，駕駛人應
    注意車前狀況，並隨時採取必要之安全措施，未減速即逕自
    前行，上開黑色犬隻因而朝林○瑤方向奔跑、逼近林○瑤，致
    林○瑤因受驚嚇，騎車不穩而左偏，隨即碰撞港區運動公園
    場館前方之柱子後摔倒在地，並因而受有下巴撕裂傷（2×0.
    5公分）之傷害。
二、案經林○瑤及其法定代理人林○民、邱○音（真實姓名及年籍
    均詳卷）訴由臺中市政府警察局清水分局報告臺灣臺中地方
    檢察署檢察官偵查起訴。
    理    由
壹、有罪部分
一、本判決下述所引用被告以外之人於審判外之供述證據，均經
    本院於審判時當庭直接提示而為合法調查，檢察官及被告許
    家瑜均同意作為證據（見本院卷第62頁），而本院審酌上開
    供述證據資料製作時之情況，並無不當取供或證明力明顯過
    低之瑕疵，認以之作為證據應屬適當，依刑事訴訟法第159
    條之5 規定，認均具有證據能力。而本案所引用之其餘非供
    述證據，並無證據證明係實施刑事訴訟程序之公務員違背法
    定程序所取得，依刑事訴訟法第158條之4規定之反面解釋，
    應認均具有證據能力，併此敘明。
二、認定犯罪事實所憑證據及理由
  ㈠訊據被告許家瑜固坦承其有於上開時、地遛狗並負責牽引黑
    色犬隻，適告訴人林○瑤在同地點騎乘自行車並跌倒受傷等
    情，惟矢口否認有何過失傷害之犯行，辯稱：我遛狗都有使
    用牽繩，且一直有注意犬隻的情況，牽著狗跑步也是我遛狗
    的方式，而且我當時的視線被柱子擋住，看不到告訴人林○
    瑤，故對於事故發生我並無過失；且我認為告訴人林○瑤騎
    車摔倒受傷與我及我飼養的黑色犬隻無關云云（見本院卷第
    70頁、第87頁至第89頁）。經查：
  ⒈被告許家瑜、林楷立共同飼養黑色、棕色犬隻各1隻，均為動
    物保護法所規範之飼主。被告許家瑜於110年5月2日晚上7時
    37分，與被告林楷立一同帶著上揭2犬，由被告許家瑜負責
    以牽繩牽引黑色犬隻，同案被告林楷立則負責以牽繩牽引棕
    色犬隻，在港區運動公園內遛狗，而被告許家瑜並拉著牽繩
    ，令該黑色犬隻朝斯時在同地點騎乘自行車之告訴人林○瑤
    方向奔跑；另告訴人林○瑤騎車不穩而左偏並碰撞港區運動
    公園場館前方之柱子後摔倒在地，因而受有下巴撕裂傷（2×
    0.5公分）之傷害等情，業據被告許家瑜於警詢、偵查及本
    院審理中供述明確（見偵卷第19頁至第22頁、第115頁至第1
    16頁、本院卷第70頁），核與同案被告林楷立於警詢、偵查
    及本院審理中之陳述（見偵卷第15頁至第18頁、第115頁至
    第116頁、本院卷第70頁）、告訴人林○瑤於警詢及偵查中之
    陳述（見偵卷第23頁至第25頁、第114頁）大致相符，並有
    員警職務報告書(見偵卷第29頁)、道路交通事故處理紀錄登
    記簿(見偵卷第75頁)、告訴人林○瑤之傷勢照片(見偵卷第53
    頁至第55頁)、澄清綜合醫院中港分院110年5月6日診斷證明
    書、維美醫學整形外科診所110年5月11日診斷證明書（見偵
    卷第71頁至第73頁）、港區運動公園之監視器錄影畫面翻拍
    照片（見偵卷第47頁至第51頁）、本院勘驗案發現場監視器
    錄影畫面之勘驗筆錄（見本院卷第63頁至第64頁）、港區運
    動公園網頁截圖暨案發現場示意圖及照片（見偵卷第133頁
    至第149頁）、告訴人林○瑤手繪之案發現場騎乘自行車路線
    暨其母親即告訴人邱○音之位置圖(見偵卷第107頁)在卷可證
    ，此部分之事實，堪以認定。
　⒉次查，告訴人林○瑤於警詢中陳稱：當時我在港區運動公園騎
    乘自行車，後來因為有黑狗對我追、吠，我受到驚嚇，未煞
    車就撞到柱子並受傷等語（見偵卷第23頁至第24頁）。而經
    本院當庭勘驗案發時之監視器錄影畫面，勘驗結果如附件一
    、二所示，有本院勘驗筆錄在卷可佐（見本院卷第63頁至第
    64頁）。依上開勘驗結果，復參以卷附監視器錄影畫面翻拍
    照片（見偵卷第47頁至第51頁），可見告訴人林○瑤騎乘自
    行車經過被告許家瑜及其負責牽引之黑色犬隻時，該黑色犬
    隻正朝前方奔跑，且距離告訴人林○瑤極近，告訴人林○瑤並
    因而抬起左腳，而有欲閃躲之舉，核與告訴人林○瑤上開所
    述大致相符。又依上開本院勘驗筆錄，可見告訴人林○瑤騎
    乘自行車經過黑色犬隻後，現場走廊之監視器錄影畫面即未
    曾攝錄其身影，被告許家瑜、同案被告林楷立等人亦立即朝
    其行駛方向觀看並一同靠近，足證告訴人林○瑤經過該黑色
    犬隻後，隨即向左偏離，並碰撞公園場館前方之柱子而倒地
    。審酌該處為港區運動公園場館前之走廊，並無任何障礙物
    阻擋自行車行進，若無外因介入，告訴人林○瑤實無刻意向
    左偏移行駛之必要，益證告訴人林○瑤斯時確實係因黑色犬
    隻之奔跑及逼近，方受驚而左偏，嗣不慎碰撞柱子並倒地受
    傷，足認告訴人林○瑤騎車倒地所受傷害，確與被告許家瑜
    負責牽引之黑色犬隻之動態有相當因果關係。被告許家瑜辯
    稱二者間並無關聯云云，並不足採。
  ⒊再按飼主應防止其所飼養動物無故侵害他人之生命、身體、
    自由或財產，動物保護法第7條定有明文，而被告許家瑜為
    一思慮成熟之成年人，對於上開規定自難推諉不知。且案發
    地點為港區運動公園場館前走廊處，現場有充足燈光照明，
    走廊上亦無任何阻擋視線之障礙物，該處復與公園外圍之車
    道相連，且並未管制遛狗及騎乘自行車之行為，可供民眾自
    由運動、活動等情，有港區運動公園網站截圖、現場與附近
    環境照片，及阿堤斯股份有限公司110年12月2日阿堤股Z000
    000000號函在卷可證(見偵卷第133頁至第149頁、本院卷第3
    1頁)，被告許家瑜牽著黑色犬隻在上址奔跑，自應注意避免
    該黑色犬隻過度逼近其他民眾，致他人突受驚嚇而跌倒受傷
    ，復無不能注意之情事，卻仍任由黑色犬隻奔跑、逼近騎乘
    自行車經過該處之告訴人林○瑤，致告訴人林○瑤受驚而作勢
    閃躲，嗣並因而操縱不穩而撞上柱子後受傷，堪認被告許家
    瑜就本案事故之發生，容有過失甚明。公訴意旨雖認被告許
    家瑜之過失係無法有效控管黑色犬隻，致該黑色犬隻奔向告
    訴人林○瑤，且被告許家瑜被拉著走等語，然依附件一所示
    勘驗筆錄，可見案發時該黑色犬隻固然朝告訴人林○瑤之方
    向奔跑，然於告訴人林○瑤騎乘自行車經過後，該犬隻方轉
    頭並準備調轉方向往告訴人林○瑤離開之方向前進，並隨即
    遭被告許家瑜拉住牽繩以制止，該黑色犬隻既於告訴人林○
    瑤經過其前方後，方調頭看向告訴人林○瑤之方向，而非始
    終朝告訴人林○瑤奔跑，足見該黑色犬隻斯時僅係單純往前
    奔跑，而非刻意追逐告訴人林○瑤。又被告許家瑜嗣後立即
    以拉住牽繩之方式制止黑色犬隻朝告訴人林○瑤離開之方向
    前進，可見其並無難以控制該犬隻之情事。且衡諸常情，飼
    主拉著牽繩，令犬隻在飼主前方奔跑，必然需使力以控制犬
    隻行動，此時飼主之身體姿態必然會因出力，而無法如一般
    行走時自然，故縱使斯時黑色犬隻跑在被告許家瑜前方，且
    被告許家瑜當時身體係向後傾斜，然被告許家瑜嗣後既能立
    即制止黑色犬隻之行動，已如上述，自無法徒憑被告許家瑜
    之身體動作，即認其無法控制該黑色犬隻，是公訴意旨就此
    部分之認定，顯屬誤會，附此敘明。
　⒋再按腳踏自行車為道路交通安全規則規範之自行車；慢車行
    駛時，駕駛人應注意車前狀況及與他車行駛間隔，並隨時採
    取必要之安全措施。告訴人林○瑤在案發地點騎乘自行車，
    自應注意車前狀況，隨時採取必要之安全措施，然依附件一
    所示勘驗筆錄，可見其騎乘自行車自港區運動公園外圍車道
    朝場館行駛時，前方為場館前走廊，且已有同案被告林楷立
    、棕色犬隻及案外人戴法柏在場，告訴人林○瑤卻自上坡處
    加速往下坡處行駛，且始終未減速，致突遭被告許家瑜負責
    牽引之黑色犬隻驚嚇而騎車不穩，並碰撞柱子後倒地受傷，
    足認告訴人林○瑤當時亦有未注意車前狀況，隨時採取必要
    安全措施之過失，是其於本件事故之發生，容有過失存在。
    起訴意旨未論及告訴人林○瑤之過失部分，爰由本院逕予補
    充，惟此與被告許家瑜過失責任有無之認定要無影響，並不
    能因此解免被告許家瑜過失之責任，併此敘明。
　⒌被告許家瑜雖辯稱：我已盡注意義務，且當時無法注意到告
    訴人林○瑤騎乘自行車經過云云，惟查，其於上開時、地以
    牽繩牽引黑色犬隻之方式遛狗，自應注意有無其他民眾活動
    ，並避免所飼養之黑色犬隻奔跑、逼近他人，致他人驚嚇，
    且縱使有以牽繩牽引該黑色犬隻，仍應注意適時利用收短牽
    繩長度等方式，以控制該犬隻之行動，非謂僅以牽繩牽引，
    即已盡前述防止其所飼養動物無故侵害他人之義務。而觀諸
    現場監視器錄影畫面翻拍照片（見偵卷第47頁至第51頁），
    可見現場並無任何阻礙視線之障礙物，被告許家瑜並無無法
    注意告訴人林○瑤行動之可能。且縱使被告許家瑜確因其他
    原因，致無法看見告訴人林○瑤騎乘自行車之情況，然被告
    許家瑜遛狗地點係在開放一般民眾通行使用之港區運動公園
    場館前走廊，其遛狗時本應注意有無其他在場民眾經過，避
    免飼養之犬隻任意活動之動態，肇致意外事故，而非無視該
    場地之其他使用人，恣意任由該黑色犬隻向前奔跑，待事故
    發生後再以先前未察覺云云卸責，是其上開所辯，均無足採
    。
　㈡綜上所述，本案事證明確，被告許家瑜上開犯行洵堪認定，
    應依法論科。
三、論罪科刑
  ㈠核被告許家瑜所為，係犯刑法第284條前段之過失傷害罪。
  ㈡本案案發後，員警據報至現場處理時，僅同案被告林楷立留
    下個人資料並陳述案發經過，嗣告訴人林○瑤及林○民於110
    年7月11日至臺中市政府警察局清水分局明秀派出所提出告
    訴，經警調閱案發現場監視器後，於同年月15日即以犯罪嫌
    疑人身分通知被告許家瑜接受詢問等情，有員警職務報告、
    道路交通事故處理登記簿及110年7月15日調查筆錄「案由」
    欄在卷可佐（見偵卷第19頁、第29頁、第75頁），是於通知
    被告許家瑜到案前，警方已調取其他蒐證所得之證據，進而
    掌握確切之根據得為合理之懷疑，本案自無刑法第62條前段
    自首減刑規定之適用，附此敘明。
　㈢爰以行為人之責任為基礎，審酌被告許家瑜身為黑色犬隻之
    飼主，依法負有防止犬隻無故侵害他人身體之義務，卻疏未
    適當管控黑色犬隻之行動，致告訴人林○瑤受有上揭傷勢，
    所為應予非難。並斟酌被告許家瑜始終否認犯行，且無意調
    解賠償之犯後態度、過失程度、告訴人林○瑤所受傷勢及其
    亦與有過失等情；暨被告許家瑜之智識程度及家庭經濟生活
    狀況（見本院卷第71頁）等一切情狀，量處如主文所示之刑
    ，並諭知易科罰金之折算標準。
貳、無罪部分
一、公訴意旨另以：被告林楷立與同案被告許家瑜共同飼養黑色
    犬隻、棕色犬隻各1隻，應注意飼主應防止所飼養動物無故
    侵害他人之身體，詎未注意及此，未能將上揭飼養之犬隻2
    隻予以控管或為其他適當安全防護措施，即帶著該黑色及棕
    色犬隻，於110年5月2日晚上7時37分許在港區運動公園遛狗
    。適告訴人林○瑤騎乘自行車行至該處，該黑色犬隻竟從告
    訴人林○瑤右側追來，致告訴人林○瑤因受驚嚇，騎車不穩而
    碰撞港區運動公園場館前方之柱子後摔倒在地，並因而受有
    下巴撕裂傷（2×0.5公分）之傷害，因認被告林楷立涉犯刑
    法第284條前段之過失傷害罪嫌等語。
二、按犯罪事實應依證據認定之，無證據不得認定犯罪事實；不
    能證明被告犯罪者，應諭知無罪之判決，刑事訴訟法第154
    條第2項、第301條第1項分別定有明文。又按認定犯罪事實
    所憑之證據，雖不以直接證據為限，間接證據亦包括在內，
    然而無論直接證據或間接證據，其為訴訟上之證明，須於通
    常一般人均不致有所懷疑，而得確信其為真實之程度者，始
    得據為有罪之認定，倘其證明尚未達到此一程度，而有合理
    之懷疑存在時，即難遽採為不利被告之認定（最高法院76年
    度台上字第4986號判決要旨參照）。另按刑事訴訟法第161
    條第1項明定，檢察官就被告犯罪事實，應負舉證責任，並
    指出證明之方法，是檢察官對於起訴之犯罪事實，應負提出
    證據及說服之實質舉證責任，倘其所提出之證據，不足為被
    告有罪之積極證明，或其指出證明之方法，無從說服法院以
    形成被告有罪之心證，基於無罪推定之原則，自應為被告無
    罪判決之諭知（最高法院92年度台上字第128號判決要旨可
    參）。
三、公訴意旨認被告林楷立涉犯上開罪嫌，無非係以被告林楷立
    及同案被告許家瑜於警詢及偵查中之供述、告訴人林○瑤於
    警詢及偵查中之陳述、告訴人林○民於偵查中之陳述、案發
    現場照片及監視器錄影畫面、臺灣臺中地方檢察署檢察官勘
    驗筆錄、澄清綜合醫院中港分院診斷證明書及告訴人林○瑤
    傷勢照片，為其主要論據。
四、訊據被告林楷立固坦承其與同案被告許家瑜一同飼養上開棕
    色及黑色犬隻，並於前揭時、地一同遛狗，適告訴人林○瑤
    在同地點騎乘自行車並跌倒受傷等情，惟堅詞否認有何過失
    傷害犯行，辯稱：案發時我一直抓著棕色犬隻，沒有讓牠靠
    近他人，且告訴人林○瑤所受傷害與黑色犬隻無關等語（見
    本院卷第70頁、第75頁）。經查：
　㈠被告林楷立、許家瑜共同飼養黑色、棕色犬隻各1隻，其等於
    110年5月2日晚上7時37分，一同帶著上揭2犬，由同案被告
    許家瑜負責以牽繩牽引黑色犬隻，被告林楷立則負責以牽繩
    牽引棕色犬隻，在港區運動公園內遛狗。同案被告許家瑜疏
    未注意防止其所飼養動物無故侵害他人之身體，雖拉緊牽繩
    ，仍任由該黑色犬隻朝前奔跑，致上開黑色犬隻朝騎乘自行
    車行經該處之告訴人林○瑤方向奔跑、逼近，致告訴人林○瑤
    因受驚嚇，騎車不穩而左偏並碰撞港區運動公園場館前方之
    柱子後摔倒在地，因而受有下巴撕裂傷（2×0.5公分）之傷
    害等情，業經認定如前。被告林楷立辯稱本案事故與該黑色
    犬隻無關云云，並不足採。　
　㈡上開黑色犬隻固然係由被告林楷立、同案被告許家瑜共同飼
    養，被告林楷立依動物保護法第7條之規定，應防止該黑色
    犬隻無故侵害他人之身體，然案發時該黑色犬隻既已交由被
    告許家瑜牽引、管控，且卷內並無證據證明被告許家瑜有無
    法或難以控制黑色犬隻行動之情事乙節，業如前述，自難認
    被告林楷立有何違背上開注意義務之情事，縱使該黑色犬隻
    因被告許家瑜之疏忽，而朝向告訴人林○瑤方向奔跑並過度
    逼近，致告訴人林○瑤受驚嚇並跌倒受傷，此亦僅係肇因於
    被告許家瑜個人之過失行為，而與被告林楷立無涉。
　㈢又依附件一、二勘驗筆錄所示內容，可見被告林楷立於其所
    飼養之棕色犬隻準備跑向告訴人林○瑤時，隨即以雙手將牽
    繩往後拉住以制止，該犬隻亦因而移轉視線，並未奔向告訴
    人林○瑤，此部分被告林楷立亦顯已為適當之防護措施及管
    制行為，避免該棕色犬隻侵害告訴人林○瑤之身體，自亦難
    認其就控管棕色犬隻部分有何過失可言。
五、綜上所述，此部分依檢察官所舉證據，尚未達於通常一般人
    均不致有所懷疑，而得確信其為真實之程度；此外，本院依
    卷內現存全部證據資料，復查無其他證據足資認定被告林楷
    立已符合刑法第284條前段過失傷害罪之構成要件，即屬不
    能證明被告林楷立犯罪，依前開說明，自應為其無罪之諭知
    。
據上論斷，應依刑事訴訟法第299條第1項前段、第301條第1項，
刑法第284條前段、第41條第1項前段，刑法施行法第1條之1第1 
項，判決如主文。
本案經檢察官蔣志祥、戴旻諺提起公訴，檢察官陳君瑜到庭執行
職務。
中　　華　　民　　國　　111 　年　　1 　　月　　25　　日
                  刑事第五庭    法  官  黃世誠
以上正本證明與原本無異。
如不服本判決應於收受送達後20日內向本院提出上訴書狀，並應
敘述具體理由；其未敘述上訴理由者，應於上訴期間屆滿後20日
內向本院補提理由書（均須按他造當事人之人數附繕本）「切勿
逕送上級法院」。
　　　　                        書記官  楊均謙
中　　華　　民　　國　　111 　年　　1 　　月　　25　　日
附錄論罪科刑法條
中華民國刑法第284條
因過失傷害人者，處1年以下有期徒刑、拘役或10萬元以下罰金
；致重傷者，處3年以下有期徒刑、拘役或30萬元以下罰金。

附件一（110年5月2日港區運動公園場館前監視器錄影畫面之勘
驗筆錄）：
一、於畫面時間110年5月2日19:37:08許，被告林楷立以左手使
    用牽繩牽引棕色犬隻，由畫面右側下方出現，跑步至港區運
    動公園場館前下坡處與走廊交界處停止，並以右手收繩並拉
    住牽繩，牽繩尾端之拉環套在其左手手腕，同時蹲下以左手
    拍打安撫棕色犬隻，案外人戴法柏亦走至棕色犬隻前蹲下拍
    打、安撫。同時，告訴人林○瑤騎乘自行車（下稱甲車）自
    港區運動公園上坡處朝位於下坡處之被告林楷立方向持續加
    速騎駛，棕色犬隻見甲車持續靠近，朝甲車行進方向持續觀
    看，甲車騎駛至被告林楷立右側，棕色犬隻準備跑向甲車，
    被告林楷立即以雙手將牽繩往後拉住以制止，案外人戴法柏
    亦同時協助制止棕色犬隻，棕色犬隻隨即移轉視線，停止跑
    向甲車。
二、於畫面時間19:37:18，告訴人林○瑤騎乘甲車自港區運動公
    園上坡處朝位於下坡處之被告林楷立方向持續加速騎駛，同
    時被告許家瑜以左手使用牽繩牽引黑色犬隻，自畫面右側出
    現，黑色犬隻持續往前方奔跑，同時被告許家瑜雙手抓住牽
    繩，身體向後傾斜。此時，甲車朝黑色犬隻前方騎駛而來，
    黑色犬隻未改變方向，持續向前奔跑，於靠近甲車左側後繼
    續往前奔跑，甲車經過黑色犬及被告許家瑜後，黑色犬隻即
    停止奔跑並回頭準備朝甲車後方前進，被告許家瑜即以雙手
    收繩並制止黑色犬隻，黑色犬隻隨即移轉視線，停止朝甲車
    後方前進。
三、甲車騎駛至港區運動公園場館前下坡處與走廊交界處時，甲
    車車身稍微左右晃動後即穩定車身，未減速持續向前直行騎
    駛，並同時可見被告林楷立牽引之棕色犬隻朝甲車行進方向
    持續觀看，並準備跑向甲車，而黑色犬隻則朝甲車左側前方
    持續奔跑靠近，隨即甲車騎駛靠近，並從棕色、黑色犬隻間
    通過，甲車於靠近黑色犬隻時，告訴人林○瑤抬起左腳，於
    通過黑色犬隻與許家瑜後即放下左腳，同時繼續向前騎駛，
    之後離開畫面可見範圍，被告許家瑜、林楷立即轉頭朝甲車
    離開方向觀看，並與其他在場之人一同朝甲車離開方向走去
    ；而在甲車從前揭2犬間經過前後期間，未見甲有減速情形
    。
附件二（110年5月2日港區運動公園場館走廊之監視器錄影畫面
之勘驗筆錄）：
一、畫面開始時，可見被告林楷立以左手使用牽繩牽引棕色犬，
    朝前跑步，離開畫面範圍。之後畫面無本案發生經過情形。